【裁判字號】    89,自更,1
【裁判日期】    890328
【裁判案由】    詐欺
【裁判全文】
臺灣高雄地方法院刑事判決                            八十九年度自更字第一號
    自  訴  人  丙○○
    代  理  人  翁明圓律師
    被      告  呂宛俞即甲○.
右列被告因詐欺案件，經自訴人提起自訴，經本院以八十八年度自字第二四四號中華
民國八十八年九月十日第一審判決，自訴人不服該判決，提起上訴，經臺灣高等法院
高雄分院以八十八年上易字第一九一四號發回更審，本院判決如左：
    主  文
呂宛俞無罪。
    理  由
一、自訴意旨略以：被告呂宛俞（原名甲○○）與戊○○（業經不起訴處分確定）二
    人意圖為自己不法之所有，明知已無清償能力，於民國八十六年十月間至自訴人
    在高雄市三民區○○○路三十三號所開設宮廷歐洲古董傢飾店向自訴人購買勞力
    士手錶、鑽戒等一批飾物，總計價值約新臺幣（下同）二百五十萬元，而交付同
    額之支票，惟上開支票屆期均未獲兌付，經催討無著，始知受騙，因認被告呂宛
俞涉犯刑法第三百三十九條第一項之詐欺取財罪嫌。
二、按犯罪事實應依證據認定之，無證據不得推定其犯罪事實；不能證明被告犯罪者
    ，應諭知無罪之判決，刑事訴訟法第一百五十四條、第三百零一條第一項分別定
    有明文。次按刑法第三百三十九條第一項詐欺罪之成立，以意圖為自己或第三人
    不法所有，以詐術使人將本人群第三人之物交付為要件。所謂以詐術使人交付，
    必須被詐欺人因其詐術而陷於錯誤，若其所用方法，不能認為詐術，亦不致使人
    陷於錯誤，即不構成該罪（最高法院四十六年臺上字第二六○號判例參照）。
三、本件自訴人認被告涉犯刑法第三百三十九條第一項之詐欺取財罪嫌，無非以被告
    曾陪同戊○○前往伊店購物，且戊○○表示被告係其太太，東西是要買給被告云
    云為主要論據。訊之被告呂宛俞固坦承伊與戊○○曾是男女朋友關係，亦曾陪同
    戊○○前往自訴人所經營之上開傢飾店等事實，惟堅決否認有詐欺犯行，辯稱伊
    與戊○○合夥經營海產生意，曾於送貨途中，戊○○邀伊前往自訴人上開傢飾店
    二次，但並未買東西，戊○○向自訴人購買上開物品與伊無關等語。經查：
  （一）證人戊○○曾於右揭時地向自訴人購買勞力士手錶、鑽戒等物，共計二百五
        十元，而由戊○○以其所簽發之支票及背書之客票交由自訴人收執，以為價
        金之給付等情，業據自訴人指訴在卷，核與證人戊○○證述情節相符（見本
        院八十九年三月十四日審判筆錄），且有該等支票及客票影本暨訂貨單影本
        附卷可稽，顯見自訴人交付上開勞力士手錶、鑽戒等物予證人戊○○，係基
        於其與戊○○間之買賣契約，而非因被告呂宛俞詐騙所致。
  （二）又自訴人之所以願與證人戊○○成立上開買賣契約，係因證人戊○○認識其
        兄即證人丁○○之情，已據自訴人於本院審理時陳稱：「‧‧‧至於敢賣給
        他，是因他認識我哥哥，我相信他，才讓他買‧‧‧‧」等語甚明（見本院
        八十九年二月二十四日審判筆錄），顯見上開買賣並非出於自訴人信賴被告
        資力、保證或信用之故，自與被告是否為證人戊○○之妻或證人戊○○購買
        上開飾物係為贈與被告，或被告是否陪同證人戊○○前往挑選購買無涉，故
        縱證人即自訴人之兄、妻丁○○、乙○○到庭述稱，證人戊○○曾向自訴人
        介紹被告為其妻，而被告未當場否認，或被告與證人戊○○本即均對外自稱
        係夫妻，且被告確有陪同證人戊○○前往購買上開飾物，證人戊○○亦於當
        場表明該等飾物是要送給被告等情為真實，亦難據此遽謂被告有施用詐術，
        使自訴人陷於錯誤之行為，況證人戊○○部分，經自訴人向檢察官提出告訴
        ，業據檢察官認該證人就上開買賣，並無施用詐術，而為不起訴處分確定在
        案，亦有臺灣高雄地方法院檢察署檢察官八十七年度偵字第三三○五號不起
        訴處分書在卷可按。
  （三）綜上所述，被告既無意圖為自己或第三人不法之所有，而施用詐術，致自訴
        人陷於錯誤，因而與證人戊○○訂立上開買賣契約，並交付上開飾物予證人
        戊○○之情事，揆諸前揭說明，自與詐欺取財罪之構成要件尚屬有間，本件
        應係自訴人與證人戊○○間之糾葛，要與被告無涉。此外，復查無其他積極
        證據，足資證明被告確有本件詐欺犯行，自屬不能證明被告犯罪，應為無罪
        判決之諭知。
據上論斷，應依刑事訴訟法第三百四十三條、第三百零一條第一項，判決如主文。
中      華      民      國      八十九     年    三     月    二十八    日
                                  臺灣高雄地方法院刑事庭
                                      法  官  李麗珠
右正本證明與原本無異。
如不服本判決，應於判決送達後十日內，向本院提出上訴狀。
                                      書記官  簡鴻雅
中      華      民      國      八十九     年    三     月    二十八    日


司法院資訊處製作；財團法人民間司法改革基金會備份。
